【裁判字號】    94,易,1141
【裁判日期】    950124
【裁判案由】    妨害名譽
【裁判全文】
臺灣臺南地方法院刑事判決              94年度易字第1141號
    聲  請  人  臺灣臺南地方法院檢察署檢察官
    被      告  乙○○
    輔  佐  人
    即被告之子  甲○○
上列被告因妨害名譽案件，經檢察官聲請以簡易判決處刑（94年
度偵字第6057號），本院認不宜逕以簡易判決處刑（94年度簡字
第1876號），改依通常程序審理，判決如下：
    主  文
乙○○公然侮辱人，處罰金壹仟元，如易服勞役，以佰元折算
壹日。
    事  實
一、乙○○與丙○係嬸侄關係，丙○因其夫行蹤不明，而於民國
    九十三年八月十八日上午十一時三十分許，偕同其子胡敬熙
    ，前往乙○○位於臺南市○○○○街十四號二樓之住處內，
    央請乙○○協助尋找其夫下落，因遭乙○○拒絕，雙方發生
    口角。丙○心有不甘，離開上址後旋向警報案，而於同日下
    午一時許，攜同胡敬熙及警員杜志成至上址一樓門外。乙○
    ○與丙○於上址一樓騎樓下馬路旁之不特定人得共見共聞之
    處所又生爭執，詎乙○○竟基於公然侮辱之犯意，口出「不
    要臉」一語侮辱丙○，致丙○名譽受損。
二、案經丙○訴由臺南市警察局第一分局報請臺灣臺南地方法院
    檢察署檢察偵查後，聲請以簡易判決處刑，本院認不宜逕以
    簡易判決處刑，改依通常程序審理。
    理  由
壹、有罪部分：
一、訊據被告乙○○固坦承有於九十三年八月十八日下午一時許
    ，在上址一樓騎樓下馬路旁口出「不要臉」一語，當時有丙
    ○、胡敬熙、杜志成、伊及妻胡雪芬在場等情不諱，惟矢口
    否認有何公然侮辱犯行，辯稱：伊係向警員杜志成報告爭執
    經過，並向杜志成表示丙○來伊住處談家務事之行為「不要
    臉」，並非辱罵丙○之意，且當時並無其他路人經過，故不
    構成公然侮辱，又本件係因告訴人挑釁所致，不應歸責於被
    告云云。
二、經查：
  (一)被告與丙○係嬸侄關係，丙○母子於九十三年八月十八日上
    午十一時三十分許，至被告位於臺南市○○○○街十四號二
    樓之住處內，央請被告協助尋找丙○夫婿下落，因遭被告拒
    絕，雙方不歡而散，丙○母子於同日下午一時許偕同警員杜
    志成至上址一樓，被告於上址一樓騎樓下馬路旁口出「不要
    臉」三字，當時有丙○、胡敬熙、杜志成、伊及妻胡雪芬在
    場等情，業據被告於警詢、偵訊、本院調查程序及審理程序
    中供承不諱，且與證人即警員杜志成、告訴人丙○、其子胡
    敬熙之證言相符；此外，復有現場照片八張在卷可稽，此部
    分任意性供述核與事實相符，堪以採信。
  (二)被告雖辯稱伊係對警員杜志成說丙○不要臉，並非對丙○辱
    罵不要臉云云，惟證人即警員杜志成於偵訊中結證：「當日
    下午一點半我去被告的住處（崇德十九街十四號的騎樓下）
    有親耳聽到被告叫丙○出去，並說她不要臉，他們當時有在
    爭吵」等語（九十四年度他字第三八一號卷第二四頁），被
    告對於上揭證言並於本院審理中調查證據時表示「沒有意見
    」，本院自得採為證據。又證人杜志成與被告及告訴人間均
    無利害關係，為被告及告訴人所不爭，故其證言最為可信。
    觀諸證人杜志成證述之內容，核與證人即告訴人丙○、其子
    胡敬熙證述之情節相符，再參以雙方於當日上午甫生爭執不
    歡而散，告訴人母子又於數小時後攜同警員前來理論等情，
    足認被告確實係與丙○發生爭執並對丙○說「不要臉」一語
    ，而非對警員杜志成陳述。故被告辯稱並未與告訴人再生爭
    執，並未辱罵告訴人、僅係對警員陳述云云，顯不可信。
  (三)被告雖又辯稱伊說「不要臉」三字時並無他人經過該處，故
    不構成「公然」云云，惟按刑法上之公然侮辱罪，係指在不
    特定人或多數人得以共見共聞之狀況下，直接對人辱罵、嘲
    笑或其他足以貶損他人人格評價之行為。被告既自承上址一
    樓係店面並出租予他人使用，且該騎樓緊鄰馬路，一般人都
    有可能經過（本院九十四年度簡字第一八七六號卷第二四頁
    ），證人杜志成亦結證：「騎樓下面有店面，有爭吵會有人
    出來看」等語（九十四年度他字第三八一號卷第二四頁），
    足證該處應屬一般人得自由出入之公共場所，被告既在公眾
    得出入且不特定人或多數人得以共聞共見之馬路旁，對告訴
    人辱罵「不要臉」一語，客觀上即足以損害告訴人之名譽，
    是其辯稱當時無人經過而不構成「公然」云云，顯不足採。
  (四)被告另辯稱本件係因告訴人挑釁所致，不應歸責於被告云云
    。惟此僅牽涉被告之犯罪動機，應屬刑法第五十七條之量刑
    範圍，對於被告犯行之認定並不生影響。
  (五)綜上所述，本件事證明確，被告犯行堪以認定，應依法論科
    。
三、核被告所為，係犯刑法第三百零九條第一項之公然侮辱罪。
    爰審酌被告並無前科，素行良好，有卷附臺灣高等法院被告
    前案紀錄表、臺灣臺南地方法院檢察署刑案資料查註紀錄表
    各一份可憑，其教育程度為高中畢業，年事甚高，犯罪動機
    係因爭執中一時氣憤，造成之損害尚輕，惟犯後欠缺悔意，
    迄今復未達成和解（告訴人求償新臺幣五十萬元）等一切情
    狀，量處如主文所示之刑，並諭知易服勞役之折算標準。又
    被告雖請求依刑法第五十九條之規定減輕其刑後，再依刑法
    第六十一條之規定免除其刑，惟按刑法第五十九條之酌量減
    輕其刑，必於犯罪之情狀，在客觀上足以引起一般同情，認
    為即予宣告法定最低度刑尤嫌過重者，始有其適用，本件被
    告並無任何顯可憫恕之情形，無從適用刑法第五十九條及第
    六十一條之規定，附此敘明。
貳、不另為無罪諭知部分：
一、公訴意旨另以：被告於九十三年八月十八日上午十一時三十
    分許，在位於臺南市○○○○街十四號二樓被告住處，因告
    訴人丙○提及被告結婚係靠告訴人丙○幫忙一事，致被告心
    生不滿，竟基於公然侮辱之犯意，在前揭被告住處內不特定
    人得以共見共聞之樓梯走道處，以「媽你的Ｂ」一語辱罵告
    訴人丙○，因認被告就此部分亦涉有刑法第三百零九條第一
    項之公然侮辱罪嫌。
二、按犯罪事實應依證據認定之，無證據不得認定犯罪事實，又
    不能證明被告犯罪或其行為不罰者，應諭知無罪之判決，刑
    事訴訟法第一百五十四條第二項、第三百零一條第一項分別
    定有明文。次按告訴人之告訴，係以使被告受刑事訴追為目
    的，是其陳述是否與事實相符，仍應調查其他證據以資審認
    ，最高法院著有五十二年度臺上字第一三００號判例意旨可
    資參照。
三、公訴人認被告亦涉有上揭犯行，無非係以證人即告訴人丙○
    及其子胡敬熙之證言為據。訊據被告堅決否認有何公然侮辱
    犯行，辯稱：伊僅在住處二樓對丙○說「妳放屁」，並未辱
    罵「媽妳的Ｂ」一語，又伊說「妳放屁」之地點係在伊住處
    二樓通往一樓之地方，該樓梯是通往伊住家後門，當時後門
    是關著的，當初告訴人係從後門進來，又伊住處一樓係出租
    他人作為店舖，從一樓店面無法進出二樓住家，故伊說「妳
    放屁」之地點並非公共場所等語。經查：
  (一)證人即告訴人丙○雖證稱遭被告出言辱罵「媽妳的Ｂ」一語
    ，其子胡敬熙亦為相同之證述，惟被告之妻胡許芬則證稱：
    被告僅說「妳放屁」，並未辱罵告訴人等語，核與被告前揭
    辯解相符，而當時僅被告、被告之妻胡許芬、告訴人丙○、
    告訴人丙○之子胡敬熙共四人在場，胡敬熙既為丙○之至親
    ，兩人顯有利害關係，無法僅以胡敬熙之證述，即逕認丙○
    之指訴為真實，是此部分欠缺其他積極證據足認被告確有辱
    罵告訴人「媽妳的Ｂ」一語。
  (二)證人胡敬熙復證稱被告係在二樓通往一樓之樓梯走道上辱罵
    丙○，惟在一樓有個鐵門，當時鐵門是否有上鎖已不記得，
    但當初是被告開門讓母子倆進入等語（九十四年度他字第三
    八一號卷第二一頁），其證述之案發地點與被告上揭辯解互
    核相符。觀諸卷附被告提出之上址住處所有權狀暨平面圖所
    載（本院九十四年度簡字第一八七六號卷第十、十一頁），
    該建築物之二、三樓始由被告居住使用，一樓則出租他人供
    作店舖，復參以被告所辯及證人胡敬熙所述，足信該址二樓
    通往一樓之樓梯間係僅供被告私人使用，他人無法任意進出
    ，顯非公共場所，亦非不特定人或多數人得以共見共聞之處
    所，即無從認有「公然」之事實。
  (三)此外，復無其他積極證據足認被告就此部分亦涉有公然侮辱
    犯行，本應諭知無罪之判決，因公訴意旨認此部分與前揭有
    罪部分具有連續犯之裁判上一罪關係，爰不另為無罪之諭知
    ，附此敘明。
據上論斷，應依刑事訴訟法第四百五十一條之一第四項但書第三
款、第四百五十二條、第二百九十九條第一項前段，刑法第三百
零九條第一項、第四十二條第二項，罰金罰鍰提高標準條例第一
條前段、第二條，判決如主文。
本案經檢察官丁○○到庭執行職務。
中    華    民    國    95    年    1     月    24    日
                  刑事第一庭  審判長法  官  沈揚仁
                                    法  官  洪榮家
                                    法  官  張婷妮
以上正本證明與原本無異。
如不服本判決，應於收受送達後10日內向本院提出上訴書狀（應
附繕本）。
                                    書記官  陳姿利
中    華    民    國    95    年    1     月    24    日
附錄本案論罪科刑法條
中華民國刑法第三百零九條第一項
公然侮辱人者，處拘役或三百元以下罰金。


司法院資訊處製作；財團法人民間司法改革基金會備份。
